臺灣高等法院刑事判決　　　　　　　　94年度上易字第1220號
上　訴　人　臺灣宜蘭地方法院檢察署檢察官
被　　　告　甲○○
被　　　告　乙○○
上列上訴人因被告等竊盜等案件，不服臺灣宜蘭地方法院94年度
易字第99號，中華民國94年6月7日第一審判決（起訴案號：臺灣
宜蘭地方法院檢察署93年度偵字第2836號），提起上訴，本院判
決如下：
    主  文
上訴駁回。
    理  由
一、公訴意旨略以：被告甲○○於民國93年5月25日，在原審法
    院執行處以新臺幣（下同）338萬1千元標得劉火木所有位於
    宜蘭縣冬山鄉○○路20巷3號之房地，其於繳足價金後，原
    審法院於93年6月6日發給上開房地所有權之移轉證書及其他
    書據，於點交前（原審法院定於93年9月6日上午9時40分許
    到現場履勘，並請劉火木於履勘期日前自行點交系爭房屋，
    劉火木並未自行點交與被告），是上開房地仍在劉火木及其
    子丙○○之占有管領使用中。甲○○明知屋內所堆置之財物
    係屬丙○○所有，竟未經劉火木及丙○○之同意，於93年7
    月28日上午，派其小叔即被告乙○○駕駛車牌號碼Ｌ2─82
    50號自用小客車至上開房地清理及修繕，乙○○見屋內堆置
    屬於丙○○所有之帳棚一具、圓盤鋸機、電鑽各一台等物，
    竟與甲○○共萌為自己不法所有之意圖，由甲○○指示將上
    開屬丙○○之物載回供己使用，乙○○遂將上開屬於丙○○
    所有之帳棚、圓盤鋸機、電鑽等物搬運至其車上，因認被告
    二人涉共犯刑法第306條第1項及第320條第1項之罪嫌云云。
二、按犯罪事實應依證據認定之，無證據不得認定犯罪事實。又
    不能證明被告犯罪者，應諭知無罪之判決，刑事訴訟法第15
    4條第2項、第301條第1項分別定有明文。另按事實之認定，
    應憑證據，如未能發現相當證據，或證據不足以證明，自不
    能以推測或擬制之方法，為裁判基礎。而刑事訴訟上證明之
    資料，無論為直接證據或間接證據，均須達於通常一般之人
    均不致有所懷疑，而得確信其真實之程度，始得據為有罪之
    認定，若其關於被告是否犯罪之證明未能達此程度，而有合
    理之懷疑存在，致使無從形成有罪之確信，根據「罪證有疑
    ，利於被告」之證據法則，即不得據為不利之認定，此有最
    高法院76年台上字第4986號判例可稽。又刑法第320 條意圖
    為自己或第三人不法之所有，而竊取他人之動產者，所謂不
    法所有之意圖係指行為人無法律上原因，企圖將他人支配管
    領下之動產加以移轉並以所有權人之地位自居之心態，亦即
    主觀上雖知悉對該物於法律上並不具備支配權利或請求理由
    ，然卻打算日後以所有人地位自居就該物加以掌握支配之心
    態，即如並無不法所有之意圖，而欠缺意思要件，縱不免有
    民事上之侵權行為責任，要難認為構成刑法上竊盜罪，合先
    敘明。
三、公訴人認被告二人涉犯竊盜及侵入住宅罪嫌無非以：（一）
    告訴人丙○○及證人即告訴人之妻陳素子指述；（二）被告
    甲○○承認有拿取告訴人所有之前揭物品，被告乙○○供述
    被告甲○○有叫伊拿回去放；（三）本件被告二人事後雖將
    物品歸還，然係於告訴人之妻陳素子發現之後並打電話給被
    告之後方才歸還，顯見其具有不法所有之意圖，為主要論據
    。訊據被告甲○○固供承有拿取告訴人所有之帳棚一具、圓
    盤鋸機、電鑽各一台，惟堅決否認有何上揭意圖為自己不法
    所有之竊盜之犯行，辯稱：伊經法院拍賣取得上開房地之所
    有權之後，因為有颱風，房屋泡水很嚴重，且丙○○置於屋
    內之帳棚、圓盤鋸機及電鑽泡水，伊怕要負賠償責任，所以
    伊才拿回家曬，後因為丙○○的太太打電話來詢問，伊有向
    她說因為風災，所以才將上開之物拿回家曬，伊已經將上開
    之物還給丙○○等語。訊據被告乙○○則堅決否認有何右揭
    竊盜犯行，辯稱：當日是伊大嫂甲○○叫伊去上開房屋修理
    東西，伊沒有拿丙○○之工具等語。經查：
（一）本件被告乙○○於93年7月28日上午駕駛前揭自小客車至
      縣冬山鄉○○路20巷3號之房地，並經被告甲○○指示將
      告訴人丙○○所有之帳棚一具、圓盤鋸機、電鑽各一台等
      物品搬回家中等事實，固據被告二人於原審供承屬實。
（二）惟查：原審法院92年度執字第2830號對債務人劉火木（即
      告訴人丙○○之父）強制執行事件，執行拍賣座落宜蘭縣
      冬山鄉○○段340地號土地暨其上建物宜蘭縣冬山鄉○○
      路20巷3號之建物，經被告甲○○委託證人莊文雄參與拍
      賣，以338萬1千元拍得後，經原審法院於93年6月6日核發
      權利移轉證書，此有原審法院核發之權利移轉一紙在卷可
      參，並據原審調閱該執行卷宗核閱屬實，是本件被告於93
      年6月6日取得原審法院所核發之系爭房地之權利移轉證書
      後，即取得系爭房地之所有權，對於系爭房地即具有支配
      管領之權利，有原審法院核發之權利移轉證書內記載明確
      。次查，系爭房屋原係告訴人丙○○之父即債務人劉火木
      所有，於查封時，係屬空屋無人居住在內，拍定前債務人
      劉火木已死亡，依法應由其繼承人承受本件執行程序至拍
      定標的物為止，有查封筆錄可稽，而告訴人丙○○並未居
      住系爭房屋，仍為空屋，並經證人即告訴人丙○○證實。
      是被告甲○○基於所有權人之地位自得自由進出系爭房地
      ，雖該房地所定點交日期尚未屆至，然點交之目的，係在
      債務人拒絕交付執行標的物時，由法院進行排除債務人佔
      有狀態之執行程序，此對於被告甲○○已擁有之所有權不
      生影響，是被告乙○○於93年7月28日經被告甲○○指示
      同意之下進入系爭房地，亦屬於合法權利行使行為，其與
      刑法第306條無故侵入住宅之構成要件尚屬有間。
（三）如前所述，被告甲○○於93年6月6日已經取得系爭房地之
      所有權，而得以所有權人之地位對於系爭房地進行支配管
      領之權，而債權人於合理權利行使範圍內，對於拍得之房
      地內所留之債務人物品得暫時保管之，至保管地點、方法
      須基於不破壞該等物品為前提，是被告甲○○雖暫時將系
      爭物品搬運回家中，然被告二人經告訴人丙○○通知立即
      歸還原位，此業據證人丙○○證述明確，是被告二人並未
      有將系爭物品據為己有之不法意圖甚明，是被告二人雖將
      屋內物品取回保管與刑法第320條之竊盜罪構成要件尚屬
      有間。
（四）綜上，本件被告甲○○於取得系爭房地之權利移轉證書之
      後，對於系爭房地即有支配之權利，是依法自得自由進入
      該房地內，是被告二人之行為與侵入住宅之構成要件不符
      ；另被告甲○○對於系爭房地已取得所有權，而其對於殘
      留於拍定物現場之債務人物品具有一定之保管義務，是其
      雖暫時將系爭物品搬運回家中，然事後業已將物品歸還與
      告訴人丙○○，足見並不具有不法所有之意圖，且其本於
      拍定人之地位，對於債務人之物品暫時保管，依前開說明
      ，此一行為亦與竊盜罪之構成要件有間，是被告二人之行
      為並不符刑法上之侵入住宅及竊盜罪之要件。此外，其他
      復查無何積極證據足資證明被告二人有竊盜及無故侵入住
      宅犯行，自屬不能證明其犯罪，揆諸首揭說明，原審因依
      刑事訴訟法第301條第1項，為被告二人無罪之諭知。至於
      被告因保管系爭房屋內之物品，有不當之情形，致生損壞
      他人權利，亦屬侵權行為之賠償問題，應循民事訴訟之途
      徑解決，併此敘明。經核並無不當。檢察官上訴意旨略以
      ，被告甲○○稱其因颱風將告訴人所有之本件物品以機車
      載送回家，並未坦承於九十三年七月二十八日將告訴人之
      本件物品委由被告乙○○載回之事實，被告乙○○則完全
      否認有載運該些物品之事實，原審竟認上開事實，為被告
      二人供承屬實，即有誤會。本案尚未點交，被害人物品仍
      在屋內，非純屬空屋，被告二人欲進入屋內，必須配合警
      員、村里長及被害人一同進入，才能保障雙方權益。被害
      人發現物品遺失，即電告被告應於一星期內返還，當時被
      告並未告知因颱風淋濕暫時保管，卻聲稱該些物品為廢棄
      物，對於告訴人之請求置之不理，待警員介入查辦，才部
      分歸還，顯已有為自己不法所有之意圖云云。經查，原審
      已就被告二人係進入經向原審法院拍賣取得所有權之房屋
      ，無無故侵入他人住宅之行為及被告二人拿取告訴人之物
      品，僅暫時代為保管，無為自己不法所有之意圖，詳為論
      述明確，檢察官上訴仍執前詞，指摘原判決不當，為無理
      由，應予駁回。
據上論斷，應依刑事訴訟法第368條，判決如主文。
本案經檢察官黃全祿到庭執行職務。
中　　華　　民　　國　　94　　年　　11　　月　　10　　日
　　　　　　　　　刑事第十五庭  審判長法　官  蔡永昌
　　　　　　　　　　　　　　　　　    法　官  蔡國在
　　　　　　　 　 　　　　　　　　　　法　官  張正亞
以上正本證明與原本無異。
不得上訴。
                                      書記官  鄭信昱
中　　華　　民　　國　　94　　年　　11　　月　　10　　日
